【裁判字號】    92,交訴,79
【裁判日期】    921021
【裁判案由】    業務過失致死等
【裁判全文】
臺灣屏東地方法院刑事判決                          九十二年度交訴字第七九號
    公  訴  人  臺灣屏東地方法院檢察署檢察官
    被      告  丙○○
右列被告因公共危險等案件，經檢察官提起公訴（九十二年度偵字第二七五三號、九
十二年度偵字第三一八０號），本院判決如左：
    主  文
丙○○服用酒類，不能安全駕駛動力交通工具而駕駛，處有期徒刑肆月；又從事業務
之人，因業務上之過失致人於死，處有期徒刑壹年；又駕駛動力交通工具肇事，致人
死亡而逃逸，處有期徒刑壹年貳月。應執行有期徒刑貳年肆月。
    事  實
一、丙○○平日以種植盆栽為業，並需駕駛車輛載運盆栽前往各地送交客戶，係以駕
    駛車輛為附隨工作而從事業務之人，惟其並無駕駛執照。明知其於民國九十二年
    五月十四日中午時分，在屏東縣林邊鄉某市場旁小吃攤飲用米酒加保力達後等酒
    類，已陷入深醉狀態，並有強度酩酊、意識混亂、步履蹣跚、語言不清、昏睡等
    酒醉症狀，而達不能安全駕駛動力交通工具之狀態，竟仍於酒後駕駛未懸掛車牌
    號碼之藍色自小貨車，由上開飲酒地點出發，行至屏東縣枋寮鄉○○村○○路七
    號前，因不勝酒力乃將自小貨車停放於該處休息。至同日十六時十分許，準備駕
    車離開該處時，本應注意車輛倒車時，應顯示倒車燈光或手勢後，謹慎緩慢後倒
    ，並應注意其他車輛及行人，而依當時天候晴，日間自然光線，道路無障礙物，
    視距良好，依其智識、能力亦無不能注意之情事，竟酒醉駕駛上開自小貨車貿然
    倒車，適有行人江趙選行經上開自小貨車後方而遭撞擊倒地，受有第十二胸椎、
    第一腰椎、右臉頰、右手橈骨骨折及左腳撕裂傷、腦鈍傷等傷害。丙○○肇事後
    ，不僅未下車察看，給予江趙選必要之救助，反起意駕車逃逸，經員警據報圍捕
    ，始於同日十六時四十分許，在屏東縣枋寮鄉台一線四二九點五公里處為警查獲
    ，並送枋寮醫院抽血檢驗，發現其血液中酒精濃度為二五二點七ｍｇ╱ｄＬ，換
    算為呼氣酒精濃度高達每公升一點二六毫克。江趙選雖經送醫急救，仍於九十二
    年五月二十三日因傷重不治死亡。
二、案經屏東地方法院檢察署檢察官相驗後自動檢舉及屏東縣警察局枋寮分局報請台
    灣屏東地方法院檢察署檢察官偵查起訴。
    理  由
一、被告丙○○固坦承有在上開時地飲用酒類，惟矢口否認有何酒醉駕車、撞及被害
    人江趙選及肇事逃逸之事實，辯稱：我只記得在林邊鄉喝酒的事，記憶只到我喝
    第二杯酒，之後的事情都不記得了，等我恢復記憶時，人已經在警察局云云。經
    查：
  (一)被告上述酒醉駕車犯行，業據證人即處理員警陳信育、曾盛財於偵查中證稱「查
    獲被告時，他整個人坐在駕駛座上，我們把他拉下車時，他還不知道發生什麼事
    ，他的神智狀況看起來是爛醉」、「他看起來像是喝醉了，有點激動」等語（見
    偵查卷第三二、三三頁），並有汽機車駕駛人酒後生理協調平衡檢測記錄表及枋
    寮醫院所做之血液中酒精濃度測試報告各一紙在卷可稽，上開文書均為公務員或
    從事業務之人職務上或業務上製作之記錄文書，且並無顯有不可信之情況，足堪
    採為證據，依卷附呼出氣體內含酒精濃度及呈現症狀之關係表顯示，被告當時血
    液中酒精濃度換算為呼氣酒精濃度高達每公升一點二六毫克，已屬深醉程度，呈
    現之症狀為強度酩酊、意識混亂、步履蹣跚、語言不清、昏睡，其顯有酒醉之情
    形無疑；又依卷附酒精濃度與肇事率之關係表，被告之肇事率約為正常人之五十
    倍以上，被告亦因此於倒車時不慎撞及後方行人江趙選肇生交通事故，是依上所
    述，被告顯有酒醉駕車之行為，本件酒醉駕車之公共危險犯行，應堪認定。
  (二)被告駕駛未懸掛車牌之藍色自小貨車，車後未搭蓬架，車上並載有盆花，以極快
    速度倒車，撞及被害人江趙選，碰撞聲音很大，證人甲○○見狀大喊「有人」，
    被告所駕駛之自小貨車立即煞車，於證人甲○○走近時，馬上踩油門往前開走，
    自小貨車底下的勾子勾到被害人江趙選褲子左邊，被害人江趙選被拖行大約三十
    公分才掉下來，被害人被撞當時還未流血，等自小貨車開走後，被害人躺在證人
    甲○○家門前排水溝蓋上才慢慢開始流血，當時證人甲○○正在加門口前準備拿
    鑰匙騎車，距離肇事地點約二公尺等情，業據證人甲○○於警、偵訊中證述甚詳
    （見九十二年度相字第三二０號卷宗第二八頁、九十二年度偵字第二七五三號卷
    宗第十三頁），以撞擊聲音巨大及證人甲○○高聲喊叫、並往前追逐之際，被告
    反加速離去等情觀之，被告顯有肇事逃逸之意思，是其辯稱不知撞到人云云，顯
    係臨訟卸責之詞，不足採信。此外，並有道路交通事故調查報告表、現場照片多
    張及勘驗筆錄附卷可稽。又被害人江趙選確因本件車禍受有第十二胸椎、第一腰
    椎、右臉頰、右手橈骨骨折及左腳撕裂傷、腦鈍傷等傷害，經送醫急救後，仍於
    九十二年五月二十三日十一時十八分許不治死亡等情，亦經臺灣屏東地方法院檢
    察署檢察官督同法醫師相驗明確，製有相驗屍體證明書、驗斷書、勘驗筆錄及相
    驗報告書暨枋寮醫院診斷證明書一紙等在卷足憑，被害人江趙選死亡係因被告酒
    醉駕車，未注意車後狀況，貿然倒車所致，應無疑義。
  (三)按汽車駕駛人飲酒後其吐氣所含酒精成份超過每公升零點二五毫克以上者，不得
    駕車；又按倒車應顯示倒車燈光謹慎緩慢後倒，並應注意其他車輛及行人，道路
    交通安全規則第一百十四條第二款、第一百十條第二款分別定有明文。依現場圖
    示及目擊證人甲○○指述，被告於肇事時完全未注意後方狀況，且其一再供稱「
    記憶只到喝第二杯酒，不記得發生何事」等語，可見被告倒車時確有未注意其他
    車輛及行人之情事，參以其有飲酒情形，顯係酒後未能集中精神注意後方人車動
    態，才撞及行走於巷道內之被害人，其有違反上述交通安全規則至明；又依卷附
    道路交通事故調查報告表記載，當時天候為晴天、光線為日間自然光線、並無障
    礙物，視距亦屬良好，而被告係以駕駛為其附隨業務（於後詳述），其駕駛技術
    應優於常人，若稍加注意，應可輕易避免事故之發生，可見被告當時於主、客觀
    情形上均無不能注意之情事，竟疏未注意後方行人即貿然倒車，以致肇事致被害
    人江趙選死亡，其有過失責任至為明顯。至被害人江趙選當時行走於屏東縣枋寮
    鄉○○村○○路七號前，突遭被告自前方倒車撞擊，顯無從防範，應無過失責任
    可言。被告之過失行為與被害人死亡間，應具有相當因果關係，此部分事證已明
    ，被告業務過失致死及肇事逃逸之犯行均堪認定。
  (四)被告雖辯稱其喝酒後神智不清，會不知道自己在做什麼云云，並舉其妻乙○○為
    證，然依據證人甲○○證稱「我喊『有人』，他就煞住車，我叫他時，他還慢慢
    開，等我走過去時，他就加油往前很快開走」等語；證人曾盛財證稱「被告到見
    興路與勝利路口時又突然迴轉，追他的警車也迴轉，剛好我們也到路口呈包夾狀
    態，我就下車在路邊雙手打開要攔他‧‧‧但被告開車朝著我來，我便跳開」等
    語（見九十二年度偵字第二七五三號卷宗第三二頁），被告於證人甲○○走近時
    ，立即加速逃逸，並於遭員警追捕時，仍有繞道及衝撞員警的舉動，顯見被告當
    時對於外界事物仍具有判斷力，並未因酒醉而陷於心神喪失或精神耗弱的情況。
    證人乙○○即被告之妻雖證稱「被告喝酒過後要經過四、五個小時才能睡覺，期
    間他會鬧酒或跟別人講話」等語，然證人乙○○亦稱「並不知道事故發生當日被
    告喝什麼酒及喝多少酒」，自無從證明肇事當時被告之精神狀況，不足為被告有
    利之認定。
二、按刑法所謂業務，係指個人基於其社會地位繼續反覆所執行之事務，不以主業務
    為限，即為完成主要業務所附隨之準備工作與輔助事務亦包括在內。又因從事業
    務之人，對於危險之認識能力較常人為強，希冀其避免發生一定危險之期待可能
    性亦較常人為高，故法律上課以較高之注意義務，是以駕駛汽車為業務之人，就
    其駕駛汽車所應具經常注意之特別義務，並不因其駕駛時為上班或下班時間而有
    差別，最高法院著有七十一年台上字第一五五○號判例及八十四年度台上字第五
    六九七號判決可資參照。本件被告於警訊中及本院審理中均坦承「目前從事園藝
    、造景盆栽等工作」（見九十二年度相字第三二０號卷宗第八頁），「肇事當天
    是要去林邊送盆栽給以前的顧客看」（見本院九十二年八月二十一日訊問筆錄）
    ，證人即其妻乙○○亦證稱「目前有沙漠玫瑰一百多盆，客人有時候會來看，他
    那天是載出去給客人看，如果客人喜歡，就多少賣給客人貼補家用」（見本院九
    十二年十月九日審理筆錄），被告既以栽種盆栽為業，並時常駕駛自小貨車載運
    盆栽外出販售，故其駕駛該肇事車輛，就其工作內容而言，非僅代步工具而已，
    駕駛車輛顯為其附隨業務，被告屬從事駕駛業務之人無疑。是核被告所為，係犯
    刑法第一百八十五條之三之服用酒類不能安全駕駛動力交通工具而駕駛罪、同法
    第一百八十五條之四之駕駛動力交通工具肇事致人受傷而逃逸罪及同法第二百七
    十六條第二項之業務過失致死罪。其所犯上開三罪，犯意各別，罪名不同，應分
    論併罰。又被告未考領駕駛執照，復酒醉駕車肇事，因而致人於死，應依道路交
    通管理處罰條例第八十六條第一項規定，就業務過失致死部分加重其刑。爰審酌
    被告素行、無視政府法令之宣導，猶酒後駕車，態度輕率，過失情節嚴重，對被
    害人家屬造成之傷害甚鉅，且迄本案終結為止，均未出面給予被害人家屬慰問或
    商談賠償事宜，犯罪後態度非佳等一切情狀，分別量處如主文所示之刑，並定其
    應執行之刑，以示懲儆。
據上論斷，應依刑事訴訟法第二百九十九條第一項前段，道路交通管理處罰條例第八
十六條第一項，刑法第一百八十五條之三、第一百八十五條之四、第二百七十六條第
二項、第五十一條第五款，罰金罰鍰提高標準條例第一條前段，判決如主文。
本案經檢察官蔡榮龍到庭執行職務。
中      華      民      國    九十二    年      十      月    二十一    日
                                      臺灣屏東地方法院交通法庭
                                          審判長法  官簡志瑩
                                                法  官陳松檀
                                                法  官陳姵君
右正本證明與原本無異。
如不服本判決應於收受本判決送達後十日內向本院提出上訴書狀，其未敘述上訴理由
者，並得於提起上訴後十日內向本院補提理由書狀（均須按他造當事人之人數附繕本
 ）「切勿逕送上級法院」
                                          書記官  許倬維
中      華      民      國    九十二    年      十      月    二十一    日
刑錄本判決論罪之法條：
刑法第一百八十五條之三
服用毒品、麻醉藥品、酒類或其他相類之物，不能安全駕駛動力交通工具
而駕駛者，處一年以下有期徒刑、拘役或三萬元以下罰金。
刑法第一百八十五條之四
駕駛動力交通工具肇事，致人死傷而逃逸者，處六月以上五年以下有期徒刑。
刑法第二百七十六條
因過失致人於死者，處二年以下有期徒刑、拘役或二千元以下罰金。
從事業務之人，因業務上之過失犯前項之罪者，處五年以下有期徒刑或拘
役，得併科三千元以下罰金。


司法院資訊處製作；財團法人民間司法改革基金會備份。
